【裁判字號】    95,交聲,1114
【裁判日期】    951130
【裁判案由】    違反道路交通管理處罰條例聲明異議
【裁判全文】
臺灣臺北地方法院交通事件裁定
異  議  人
即受處分人  甲○○
上列異議人即受處分人因違反道路交通管理處罰條例案件，對於
臺北市交通事件裁決所中華民國九十五年十一月十日所為之處分
（原處分案號：北市裁二字第裁二二—Ａ00000000號）
，聲明異議，本院裁定如下：
    主  文
原處分撤銷。
甲○○汽車駕駛人，爭道行駛有機器腳踏車，不在規定車道行駛
之情形，處罰鍰新臺幣壹仟捌佰元，並記違規點數壹點。
    理  由
一、按汽車駕駛人，爭道行駛有機器腳踏車，不在規定車道行駛
    之情形，處新臺幣（下同）六百元以上一千八百元以下罰鍰
    ，並記違規點數一點，道路交通管理處罰條例第四十五條第
    十三款、第六十三條第一項第一款分別定有明文。又道路交
    通管理處罰條例所稱之「汽車」，包括機器腳踏車，同條例
    第三條第八款釋意甚明。
二、本件異議人即受處分人甲○○於民國九十四年十二月十六日
    下午三時四十分許，騎乘車牌號碼ＣＪＨ－六二八號重型機
    車，沿臺北市○○○路北向南第二車道行駛，行經南京東路
    三段處，因該路段第二車道係禁行機車道，經臺北市政府警
    察局松山分局員警依違反道路交通管理處罰條例第四十五條
    第十三款規定，以拍照採證方式逕行掣單舉發。異議人於舉
    發通知單上所載應到案日期前向原處分機關提出申訴，經原
    處分機關函請原舉發單位調查結果，仍認異議人所騎乘之車
    輛有上開違規行為，原處分機關乃以異議人有「機器腳踏車
    不在規定車道行駛」之違規，依違反道路交通管理處罰條例
    第四十五條第十三款規定（裁決書贅引第一項，併予更正）
    ，裁處異議人罰鍰一千八百元。
三、聲明異議意旨略以：員警拍照地點是隱藏在木柵捷運線南京
    東路站內，異議人於該路段行駛無法查知有執法員警在執行
    拍照取締活動，員警之偷拍行為違反程序正義，不得為裁罰
    之依據云云。
四、經查：
（一）按駕駛人駕駛汽車，應遵守道路交通標誌、標線、號誌之
      指示，道路交通安全規則第九十條定有明文。本件異議人
      於上開時、地，騎乘前揭車號機車，沿臺北市○○○路北
      向南第二車道行駛等情，固為異議人於聲明異議狀所不否
      認，且依採證照片所示，異議人之違規地點即南京東路三
      段處，異議人駕車行駛之車道上，繪設有「禁行機車」字
      樣之標線，此有採證照片影本一紙附卷可參（見本院卷第
      七頁）。是異議人駕駛機器腳踏車，不依標線指示在規定
      車道行駛之違規，至為明確。
（二）異議人辯稱舉發員警之偷拍採證行為，違反程序正義原則
      ，不得為裁罰依據云云。按駕駛人之違規行為經以科學儀
      器取得證據資料者，當場不能或不宜攔截製單舉發者，得
      對汽車所有人逕行舉發處罰，道路交通管理處罰條例第七
      條之二第一項第六款定有明文，又對於車輛動態交通違規
      行為，為避免員警執法過程造成道路用路人之不便及危害
      ，以拍照採證逕行舉發，係適當之執法行為，另為採證明
      確，俾將違規要件攝入，選擇人行陸橋、捷運車站等高處
      執行拍照，尚屬合理之執行方式，此業經臺北市政府九十
      三年四月二日府警交大字第０九三０九五六八七００號函
      釋甚明，有臺北市政府警察局松山分局九十五年二月六日
      北市警松分交字第０九五三０三一六四００號函文在卷可
      憑（見本院卷第九頁），異議人雖以員警在捷運站內向外
      拍照，是偷拍採證等詞置辯，惟參酌捷運車站乃係公共場
      所，是值勤員警於該處執行取締違規職務，要無異議意旨
      所稱之偷拍情事可言，並揆諸上開說明及法文規定，本件
      違規舉發過程尚屬合法，異議人前揭所辯，不足採信。
（三）原處分機關以異議人所騎乘之車輛有「機器腳踏車不在規
      定車道行駛」之違規行為，援引首開道路交通管理處罰條
      例第四十五條第十三款規定（裁決書贅引第一項，併予更
      正），裁處異議人罰鍰一千八百元，固屬有據，惟原處分
      機關漏未援引同條例第六十三條第一項第一款規定，並記
      異議人違規點數一點，尚有疏漏，原處分仍屬無可維持，
      應由本院將原處分撤銷，改諭知異議人罰鍰一千八百元，
      並記違規點數一點，以資適法。
據上論斷，應依道路交通案件處理辦法第二十條前段，裁定如主
文。
中    華    民    國   九十五   年   十一   月  三十  日
                    交通法庭法  官  劉煌基
以上正本證明與原本無異。
如不服本裁定，應於裁定送達後五日內向本院提出抗告狀。
                            書記官  陳豪達
中    華    民    國   九十五   年   十一   月  三十  日


司法院資訊處製作；財團法人民間司法改革基金會備份。
